臺灣高等法院高雄分院刑事判決　　　　93年度上訴字第1275號
上　訴　人
即　被　告　甲○○
上列上訴人因偽造文書等案件，不服臺灣高雄地方法院92年度訴
字第198 號中華民國93年6 月30日第一審判決（起訴案號：臺灣
高雄地方法院檢察署91年度偵字第2949號），提起上訴，本院判
決如下：
    主  文
原判決撤銷。
甲○○行使偽造私文書，足以生損害於公眾及他人，處有期徒刑
參月，如易科罰金，以佰元折算壹日。
中華電信股份有限公司南高雄營運處門號0000000000號及000000
0000號貳份行動電話業務申請書上新客戶簽章欄偽造之「乙○○
」簽名、指印各貳枚，及委託書受託人簽名欄偽造之「蔡宗訓」
簽名貳枚，均沒收。
    事  實
一、甲○○原從事代辦行動電話門號申請之業務，於民國（下同
    ）90年4 月2 日前之某日，以不詳之方式取得乙○○之身分
    證影本一紙，竟基於意圖為自己不法所有及行使偽造私文書
    之犯意，在未取得乙○○之授權同意下，於90年4 月2 日（
    起訴書誤載為4 月3 日），冒用乙○○之名義，接續在2 份
    中華電信股份有限公司南高雄營運處（下稱中華電信南高雄
    營運處）行動電話業務申請書上之新客戶簽章欄偽造「乙○
    ○」之簽名各1 枚，及偽蓋指印各1 枚；另亦未取得蔡宗訓
    之同意，接續在該2 份申請書上之委託書受託人簽名欄偽造
    「蔡宗訓」之簽名各1 枚，而偽造屬於私文書性質之上開行
    動電話業務申請書（含委託書）2 份，再持上開乙○○之身
    分證影本連同上開2 份偽造之行動電話業務申請書（含委託
    書），至高雄市○○○路230 號中華電信南高雄營運處，向
    不知情之該公司承辦人員范富美申辦行動電話門號而行使之
    ，致使范富美誤以為係乙○○本人申請行動電話門號而陷於
    錯誤，核發交付門號0000000000號及000000000 號SIM 晶片
    卡及搭配上開2 門號之阿爾卡特廠牌OT303 型行動電話2支
    【每支優惠價新臺幣（下同）380 元】予甲○○，足以生損
    害於乙○○、蔡宗訓本人及中華電信公司對於行動電話通信
    、收費管理之正確性。甲○○於取得上開門號及行動電話後
    ，即基於意圖為自己不法利益之概括犯意，連續持上開門號
    行動電話通話使用，其中門號0000000000號行動電話，自90
    年4 月3 日凌晨1 時46分48秒起，至同年4 月8 日19時10分
    39秒止，共撥打41通電話；另門號0000000000號行動電話，
    自90年4 月3 日19時42分15秒起，至同年4 月9 日凌晨4時
    52分8 秒止，共撥打93通電話，以此方式向中華電信公司傳
    信系統陷於錯誤，誤認其係該行動電話持有人乙○○所使用
    ，予以接收而為其提供通話服務，而藉此詐取通訊免繳納通
    信費用之財產上不法利益合計2,156 元（0000000000號門號
    為903 元；00000000 00 號門號為1,253 元）。嗣因乙○○
    於90年4 月8 日接獲中華電信公司申請行動電話確認書，始
    知遭人冒名申請行動電話，而向中華電信公司陳情，經中華
    電話公司報警循線查獲。
二、案經高雄市政府警察局苓雅分局移送臺灣高雄地方法院檢察
    署檢察官偵查起訴。
    理  由
甲、證據能力部分：
一、證人乙○○、蔡宗訓二人於警詢時之供述，依刑事訴訟法第
    159 條第1 項規定，本屬審判外之陳述，不得作為證據，惟
    因被告於本院審判程序，經審判長告知上開規定意旨後，當
    庭明示同意作為證據，已經本院記明筆錄可查，並經本院於
    審判期日當庭提示並告以要旨，被告均表示沒有意見，經審
    酌證人接受詢問之時，並無證據證明有任何不法取供之情狀
    ，依刑事訴訟法第159 條之2 規定，本院認其等二人警詢時
    之陳述，具有證據能力。
二、證人范富美於警詢時之言詞陳述，依刑事訴訟法第159 條第
    1 項規定，屬審判外之陳述，且證人范富美於原審審理時經
    傳喚詰問，經核前後供述內容相符，不符刑事訴訟法第159
    條之2 之例外規定，故不得作為證據。
三、證人范富美於偵查中向檢察官所為之陳述，雖亦為審判外之
    陳述，惟其於偵查時，查無證據證明有何不法取供之情形，
    其供述並無顯不可信之情況，依刑事訴訟法第159 條之1 第
    2 項規定，有證據能力，自得作為證據。
乙、實體部分：
一、訊據上訴人即被告（下稱被告）甲○○坦承有於前揭時間持
    乙○○之
    份，至中華電信南高雄營運處申請上開2 門號及申購搭配之
    優惠行動電話2 支之事實，惟矢口否認有何行使偽造私文書
    、詐欺取財及詐欺得利之犯行，辯稱：是蔡宗訓將上開身分
    證及申請書拿給他，他僅是負責代收持向中華電信公司申請
    ，並沒有偽簽「乙○○」及「蔡宗訓」之名字及蓋指印云云
    。
二、經查：
  (一)被告甲○○於前揭時間，持乙○○之
    電話業務申請書（含委託書），至中華電信南高雄營運處申
    請上開2 門號及申購搭配之行動電話等情，已經被告坦承不
    諱，核與證人即中華電信南高雄營運處承辦人員范富美於偵
    查及原審證述之情節大致相符，並有乙○○
    、中華電信南高雄營運處行動電話業務申請書（含委託書）
    2 紙在卷可稽。被告確有於前揭時地，持上開2 份申請書向
    中華電信南高雄營運處申請上開門號及申購搭配之行動電話
    ，足堪認定。另被告所申購之上開2 門號行動電話，分別於
    前揭期間有通話使用，總通話費合計2,156 元乙情，亦有中
    華電信公司客戶欠費明細清單2 紙及通話明細清單2 份附卷
    可證，此部分事實亦堪認定。
  (二)被告雖以前開情詞置辯。惟查：
    1.上開2 門號及所搭配之行動電話並非被害人乙○○所申請
      購買，且事先亦未經被害人乙○○之同意等情，已據被害
      人乙○○於警詢陳述明確（警卷第8 頁），被告對此亦不
      否認（原審卷第94頁），足徵上開2 門號及搭配購買之行
      動電話確是遭人冒名申請購買，已可認定。
    2.另據證人蔡宗訓於警詢時供述：我沒有替人代辦該兩線行
      動電話門號、上開申請書之委託書欄的簽章並不是我填寫
      等語（警卷第11頁），並經比對該次警詢筆錄證人蔡宗訓
      之簽名，其筆跡顯與委託書上受託人簽名欄「蔡宗訓」之
      簽名不同；另證人乙○○於警詢筆錄時所為簽名，經比對
      亦與申請書上新客戶簽名欄「乙○○」之簽名不同，可證
      證人蔡宗訓、乙○○警詢時所為供述，核與事實相符，應
      可憑信，上開2 份申請書（含委託書）顯非證人蔡宗訓或
      乙○○所填載，已然明確。
    3.再經比對上開申請書上所書寫之「乙○○」、「蔡宗訓」
      字跡與被告經檢察官及原審諭知當庭書寫之「乙○○」、
      「蔡宗訓」之筆跡以觀（偵查卷第10頁、第30頁、原審卷
      第78頁），二者在運筆上極其相像，參酌證人范富美於偵
      查中證述：「申請書上委託書部分確實是被告字跡，我曾
      看過他字跡」（偵查卷第36、37頁）；於原審審理時證稱
      ：「我有看過他簽名，筆跡跟申請書上面簽名很像」等語
      （原審卷第145 頁），已可證明上開2 份申請書應是被告
      所填載無疑。另據中華電信南高雄營運處函覆稱：「0000
      000000號、0000000000號2 線行動電話，查無原使用人申
      請書正本」等語，有該營運處92年12月26日發文文號230
      號簡便行文表在卷為憑（原審卷第89頁），是已無從檢具
      上開申請書上所書寫之字跡及指印函請有關機關鑑定，僅
      此敘明。
    4.經警提示證人蔡宗訓之口卡片供被告指認，被告亦表明該
      口卡所示之人並非其所稱之「蔡宗訓」之人（警卷第4 頁
      ），則被告所稱之蔡宗訓究係何人，已無從查證。再者，
      被告所稱有一名為「陳宏益」之人可證明上開申請書及身
      分證影本是該名自稱「蔡宗訓」之人所交付乙事，嗣經原
      審及本院依被告所提供之住址及依職權查址後多次傳訊，
      ，傳票均無法送達，有原審及本院郵務送達公文封多紙在
      卷可查，是本院及原審已盡調查之能事，仍無法查證被告
      所辯上情是否屬實，亦併此敘明。
  (三)綜上論述，被告所辯上情，因被告所稱之「蔡宗訓」、「陳
    宏益」之人，依上述說明，已無從調查。而上開2 行動電話
    門號既是被告持上揭2 份申請書（含委託書）及乙○○之身
    分證影本前往中華電信南高雄營運處申辦領取，且經比對，
    上開申請書上所書寫之「乙○○」、「蔡宗訓」筆跡與被告
    之筆跡極其相似，則依此推論，上開門號行動電話於被告申
    辦領取後，應係被告所持有，並撥打使用，應符合一般事理
    常情。被告所辯上情，實不足採，本件事證已明，被告犯行
    洵堪認定。
三、公訴意旨雖認被告取得上開2 門號SIM 晶片卡後，連續通話
    使用，所積欠之通信費用各為7,339 元、6,989 元。經查被
    告撥打上開2 門號行動電話，所詐取免繳納通信費用之財產
    上不法利益，計0000000000號門號為903 元、0000000000號
    門號為1,253 元），合計僅2,156 元，已論述如前，至於其
    他費用則是促銷優惠調整1,086 元及手機優惠調整5,000 元
    ，並非通信費用，此觀卷附欠費明細單之記載已明（警卷第
    19頁、第21頁）公訴意旨認上開費用亦屬通信費用，容有誤
    會，應予指明。
四、按行動電話SIM 識別卡，具有通訊使用之價值，社會交易模
    式中亦常見電信公司舉行特殊門號之公開標售，且在一定條
    件下具有可轉讓性，具有一定之財產價值，依電信公司一般
    定型化契約之約定，雖行動電話門號SIM 識別卡之所有權屬
    於電信公司本身，然仍得因私下為出售、轉讓行為而造成事
    實上所有權之移轉，而為刑法中財產性犯罪之客體。又上開
    行動電話業務申請書中另附有委託書，此觀卷附該申請書自
    明，可見上開文書形式上雖名為申請書，然實體上卻存有申
    請書及委託書2 份文書甚明，僅先此敘明。被告甲○○明知
    未經乙○○及蔡宗訓之同意，先偽造前開行動電話業務申請
    書及委託書，檢附上開以不詳方法取得之乙○○
    ，持以申辦行動電話門號並申購優惠行動電話，因此詐得上
    開2 門號SIM 晶片卡及行動電話，足以生損害於乙○○、蔡
    宗訓及中華電信公司對於行動電話通信、收費管理之正確性
    ，核被告所為，係犯刑法第216 條、第210 條之行使偽造私
    文書罪及第339 第1 項之詐欺取財罪。另被告撥打使用該門
    號行動電話，因此詐得免繳通信費用之不法利益，則係犯刑
    法第339 條第2 項之詐欺得利罪。被告於行動電話業務申請
    書及委託書上偽造署名及指印之行為，乃偽造私文書之部分
    行為；其偽造私文書後持以行使，其偽造之低度行為為行使
    之高度行為所吸收，均不另論罪。被告同時行使上開2 份偽
    造之行動電話業務申請書及委託書，侵害被偽造人乙○○、
    蔡宗訓之私人法益，為一行為觸犯相同數罪名，為想像競合
    犯，應從一重處斷（被告同時偽造上開2 份行動電話業務申
    請書及委託書部分，係屬單一犯意之接續行為，為接續犯，
    附此敘明）。又被告先後多次免費撥打電話之犯行，時間緊
    接，方法相同，係觸犯構成要件相同之罪，顯係基於概括犯
    意為之，應依連續犯規定論以一罪。被告所犯上開行使偽造
    私文書罪、詐欺取財及詐欺得利三罪間，有方法結果之牽連
    關係，應從一重之行使偽造私文罪處斷。公訴意旨雖未論及
    被告詐欺取財之犯行，惟此部分與起訴之部分有牽連犯之裁
    判上一罪關係，已如前述，自為起訴效力所及，本院自應併
    予審判，併此敘明。
五、原審據以論處被告罪刑，固非無見。惟查：(一)上開行動電話
    業務申請書並附有委託書，其形式上雖名為申請書，然實體
    上卻存有申請書及委託書2 份文書，被告同時持以申辦行動
    電話門號及申購優惠行動電話，為想像競合犯，已如前述，
    原判決認係接續犯，已有未合。(二)上開申請書「客戶名稱」
    欄中填載客戶名稱，其意僅在識別何人申請，並非表示本人
    簽名之意思，尚不生偽造署押之問題，該填載自不得依刑法
    第219 條諭知沒收。原判決誤認被告在該欄位中填載被冒名
    人乙○○，亦屬偽造之署名，併予宣告沒收，亦有未合。被
    告上訴意旨否認犯罪，指摘原判決不當，雖無理由；惟原判
    決既有上揭可議，自應由本院將原判決撤銷改判。爰審酌被
    告僅為一己之私利，即冒用他人名義申辦行動電話，不僅造
    成被害人生活及心理上之極大困擾，亦影響通信之正常秩序
    ，且犯後否認犯行，迄今復未賠償中華電信公司之損失，並
    念及被告撥打使用上開2 支行動電話約一星期，詐取免費通
    訊之不法利益亦僅為2,156 元，所生損害尚非過鉅等一切情
    狀，量處如主文第2 項所示之刑，並諭知易科罰金之折算標
    準。被告用以申請上開2 支行動電話之行動電話業務申請書
    已持交中華電信公司，自非被告所有之物，雖中華電信公司
    表示無法提供該2 紙申請書之正本，惟仍無證據證明該2 紙
    申請書已滅失，是上開2 份行動電話業務申請書新客戶簽章
    欄偽造之「乙○○」簽名、指印各2 枚；及委託書受託人簽
    名欄偽造之「蔡宗訓」簽名2 枚，均應依刑法第二百十九條
    之規定予以宣告沒收。
據上論結，應依刑事訴訟法第369 條第1 項前段、第364 條、第
299 條第1 項前段，刑法第56條、第216 條、第210 條、第339
條第1 項、第2 項、第55條、第41條第1 項前段、第219 條，罰
金罰鍰提高標準條例第1 條前段、第2 條，判決如主文。
本案經檢察官陳國全到庭執行職務。
中　　華　　民　　國　　94　　年　　1 　　月　　26　　日
  　　　　　　　　刑事第七庭    審判長法　官　莊飛宗
                                      法　官  曾逸誠
                                      法　官  黃三友
以上正本證明與原本無異。
如不服本判決應於收受本判決後10日內向本院提出上訴書狀，其
未敘述上訴理由者，並得於提起上訴後10日內向本院補提理由書
狀（均須按他造當事人之人數附繕本）「切勿逕送上級法院」。
中　　華　　民　　國　　94　　年　　1 　　月　　27　　日
　　　　　　　　　　　　　　　　　　　書記官  黃玉珠
附錄本件判決論罪科刑法條：
刑法第216 條
  行使第210 條至第215 條之文書者，依偽造、變造文書或登載
  不實事項或使登載不實事項之規定處斷。
刑法第210 條偽造、變造私文書，足以生損害於公眾或他人者，
  處5 年以下有期徒刑。
刑法第339 條第1 、2 項意圖為自己或第三人不法之所有，以詐
  術使人將本人或第三人之物交付者，處5 年以下有期徒刑、拘
  役或科或併科1,000 元以下罰金。
  以前項方法得財產上不法之利益或使第三人得之者，亦同。
